臺灣高等法院交通事件裁定　　　　　　　　　　　　九十三年度交抗字第五五八號
　　抗　告　人
　　即受處分人　甲○○
右抗告人因違反道路交通管理處罰條例案件，不服臺灣新竹地方法院中華民國九十三
年六月二十四日所為裁定（九十三年度交聲字第三二號），提起抗告，本院裁定如左
：
    主  文
抗告駁回。
    理  由
一、按汽車行駛高速公路，應依速限標誌指示；汽車行駛於高速公路或設站管制之道
    路，而不遵管制之規定者，處汽車駕駛人新臺幣（下同）三千元以上六千元以下
    罰鍰；汽車駕駛人有左列各款所列條款之一者，除依原條款處罰鍰外，並予記點
    ：一、有第三十三條、第三十八條第一項、第四十條第一項、第四十五條、第四
    十七條第一款至第四款、第四十八條、第四十九條或第六十條第一項、第二項第
    一款至第三款情形之一者，各記違規點數一點；又違反道路交通管理處罰條例（
    簡稱本條例）第十二條至第六十八條之行為，由公路主管機關處罰；本條例所定
    罰鍰之處罰，行為人接獲違反道路交通管理事件通知單後，於十五日內得不經裁
    決，逕依第九十二條第三項之罰鍰基準規定，向指定之處所繳納結案；不服舉發
    事實者，應於十五日內，向處罰機關陳述意見；其不依通知所定期限前往指定處
    所聽候裁決，且未依規定期限繳納罰鍰結案或向處罰機關陳述意見者，處罰機關
    得逕行依違反道路交通管理事件統一裁罰基準及處理細則暨違反道路交通管理事
    件統一裁罰基準表所定標準裁決之，高速公路交通管制規則第五條第一項前段及
    本條例第三十三條第一項、第六十三條第一項第一款、第八條第一項第一款、第
    九條第一項定有明文。又按對於違反道路交通管理處罰條例之行為，逕行舉發者
    ，應按已查明之資料填註車牌號碼、車輛種類、車主姓名或名稱及地址，並於通
    知單上方空白處加註逕行舉發之文字後，由舉發機關送達被通知人；處理違反道
    路交通管理事件，有關文書送達之程序，依行政程序法之規定，違反道路交通管
    理事件統一裁罰基準及處理細則第十一條第一項第三款、第五條定有明文。又送
    達，除法規另有規定外，由行政機關依職權為之；送達由行政機關自行或交由郵
    政機關送達；由郵政機關送達者，以一般郵遞方式為之，但文書內容對人民權利
    義務有重大影響者，應為掛號；文書由行政機關自行送達者，以承辦人員或辦理
    機關之送達準用依民事訴訟法施行法第三條訂定之郵政機關送達訴訟文書實施辦
    法；送達，於應受送達人之住居所、事務所或營業所為之；於應送達處所不獲會
    晤應受送達人時，得將文書付與有辨別事理能力之同居人、受僱人或應送達處所
    之接收郵件人員；應受送達人或其同居人、受僱人、接收郵件人員無正當理由拒
    絕收領文書時，得將文書留置於應送達處所，以為送達；送達，不能依前二條規
    定為之者，得將文書寄存送達地之地方自治或警察機關，並作送達通知書兩份，
    一份黏貼於應受送達人住居所、事務所、營業所或其就業處所門首，另一份交由
    鄰居轉交或置於該送達處所信箱或其他適當位置，以為送達；前項情形，由郵政
    機關為送達者，得將文書寄存於送達地之郵政機關；對於當事人之送達，有下列
    各款情形之一者，行政機關得依申請，准為公示送達︰（一）應為送達之處所不
    明者，（二）於有治外法權人之住居所或事務所為送達而無效者，（三）於外國
    或境外為送達，不能依第八十六條之規定辦理或預知雖依該規定辦理而無效者；
    有前項所列各款之情形而無人為公示送達之申請者，行政機關為避免行政程序遲
    延，認為有必要時，得依職權命為公示送達；當事人變更其送達之處所而不向行
    政機關陳明，致有第一項之情形者，行政機關得依職權命為公示送達，行政程序
    法第六十七條、第六十八條、第七十二條第一項、第七十三條第一項、第三項、
    第七十四條、第七十八條定有明文。而行政程序法係民國（下同）八十八年二月
    三日公布、自九十年一月一日施行，是九十年一月一日後行政機關送達舉發違反
    道路交通管理事件舉發通知單悉應依該法規定為之。
二、經查：（一）、抗告人即受處分人甲○○（簡稱抗告人）於九十二年四月六日十
    時二十二分，駕駛車號二Ｌ—一九四五號自用小客車行經國道一號高速公路北向
    七十六公里處（該處速限為每小時一百公里），以時速一一一公里超速十一公里
    之速度行駛，經內政部警政署國道公路警察局第二警察隊（原舉發機關）警員以
    抗告人前開車號汽車有違反本條例第三十三條第一項定之違規事實，依相片製單
    逕行舉發，並指定抗告人應於九十二年五月十八日前往新竹市交通事件裁決所聽
    候裁決，惟舉發通知單因抗告人遷移不明而退回原舉發機關，原舉發機關遂依違
    反道路交通管理事件統一裁罰基準及處理細則第五條及行政程序法第七十八條、
    第七十九條、第八十條、第八十一條、第八十二條之規定，於九十二年六月二日
    辦理公示送達，完成法定送達程序。嗣抗告人未依期限到案，交通部公路總局新
    竹區監理所（簡稱原處分機關）乃依據本條例第九條、第三十三條第一項及違反
    道路交通管理事件統一裁罰基準及處理細則第二條第二項之規定裁處抗告人新臺
    幣六千元罰鍰，有原舉發機關公警局交字第ＺＢ0000000號舉發違反道路
    交通管理事件通知單、原舉發機關九十三年六月十一日公警二交訴字第○九三○
    ○○一二九○號函附之採證照片一幀及原處分機關竹監自字字第裁五○—ＺＢ0
    000000號舉發違反道路交通管理事件裁決書影本各一紙在卷可參（參原審
    卷第十一頁、第十七頁、第三六頁）；（二）、抗告人於九十二年四月至九十二
    年六月期間登記之
    新竹縣竹東鎮戶政事務所竹縣東戶字第○九二○○三一六二號函一份在卷為按（
    參原審卷第二八頁），而本件舉發通知單經原舉發機關以掛號郵寄送達之方式送
    達至前開地址，於法並無違誤。該掛號郵件因「遷移不明」經郵務單位退回，嗣
    經原舉發機關以刊登於新竹市政府公報之方式將上開違規通知單公示送達，有掛
    號信函、郵務送達通知書、新竹市政府公報及舉發違反道路交通事件通知單退件
    移送清冊各一份在卷可參（參原審卷第十二頁、第十三頁、第二五頁）。抗告人
    於聲明異議狀內雖以法務部九十二年三月二十八日法律字第○九二○○一○四三
    ○號函覆內政部警政署之說明：「應為送達處所不明，係指應受送達之住居所、
    營業所、事務所或其他應為送達之處所全部不明，不能以其他方法為送達者而言
    」，指稱本件舉發單位僅以
    業所、事務所或其他應為送達之處所」，核與公示送達之要件不符等語置辯。惟
    按各項異動不依規定申報登記者，處汽車所有人九百元以上一千八百元以下罰緩
    ，本條例第十六條定有明文，此因汽車異動原因係操之在汽車所有人，監理單位
    不可能知悉該項變動事由存在，有異動原因時，即課以汽車所有人申報之義務，
    使登記事項與實際情形相符，本件原舉發機關確係依原登記地址通知抗告人，惟
    不知抗告人去向，此有郵寄回函上註明「此人不在此地，遷移不明」等語在卷可
    按，堪認原舉發機關顯難以查悉抗告人
    應為送達之處所，符合應為送達之處所全部不明，不能以其他方法為送達之規定
    ，原舉發機關既已依可查得之地址為送達而仍無法送達，揆諸前揭說明，本件合
    於行政程序法第七十八條第二項所定得為公示送達之要件，原舉發機關因該郵件
    無法送達，以刊登於新竹市政府公報公示送達之方式送達上開違規通知單，於法
    並無不合。
三、原審法院本於同上見解，認原處分機關依據前開規定裁處抗告人罰鍰六千元並無
    違誤，惟原處分機關疏未援引本條例第六十三條第一項第一款之規定，記抗告人
    違規點數一點，將原處分撤銷，並另為適法之裁定，核無不合。抗告人仍執陳詞
    ，提起本件抗告，並以：行政單位因行政疏失未及建檔，對於人民權利義務有重
    大影響，即便宜行事，採用公示送達方式，令人不服。抗告人向監理所申報之地
    址建物為本人所有，該處
    留下隻字片語，不能令入心服；又新竹市○○路二○○巷三號三樓之二係其妻所
    有，非抗告人之
    罰六千元，亦有行政怠惰之嫌。行政機關之行政處分，或有違法或不當，人民認
    為權益受損自可依法尋求救濟，政府並鼓勵人民勇於提出救濟，惟本件處分未提
    及記點部分，原審法院卻對提出救濟者特別加重處分，顯屬不當，又抗告人並非
    刁民，之所以提出聲明異議、抗告，僅期待行政機關能依法行政，建立親民、愛
    民之服務型政府，建議至少電腦車籍資料應加註其他聯絡欄位等語，指摘原裁定
    不當，惟揆之前揭說明，抗告人之抗告，為無理由，應予駁回。
據上論結，應依道路交通管理處罰條例第八十九條，道路交通案件處理辦法第二十六
條，刑事訴訟法第四百十二條，裁定如主文。
中　　　華　　　民　　　國　　九十三　　年　　　七　　　月　 　三十 　　日
                              臺灣高等法院交通法庭
                                  審判長法  官  趙　功　恆
                                        法  官  李　春　地
                                        法  官  鄧　振　球
右正本證明與原本無異。
不得再抗告。
                                        書記官  洪　秋　帆
中　　　華　　　民　　　國　　九十三　　年　　　八　　　月　　　二　　　日
